【裁判字號】    95,聲再,3
【裁判日期】    950118
【裁判案由】    聲請再審
【裁判全文】
臺灣高等法院高雄分院刑事裁定           95年度聲再字第3號
再審聲請人
即受判決人  甲○○
上列聲請人因貪污案件，對於最高法院93年台上字第589 號確定
判決（臺灣高雄地方法院83年度訴字第203 號、臺灣高雄地方法
院檢察署82年度偵字第17480 、17657 、18408 號），聲請再審
，本院裁定如下：
    主  文
再審之聲請駁回。
    理  由
一、聲請人甲○○聲請再審意旨略稱：(一)原確定判決以共同被告
    胡鳳基於檢察官偵訊時之陳述「生產氨水之原料，並非來自
    槽車內回收之廢棄氨，而係霍曉初、甲○○指示我竊取台肥
    公司管線內之氣氨來製造，案發後渠等尚且多次威脅我，於
    偵訊時不得供出實情」，且以胡鳳基雖受傷2 次，惟至84年
    間被宣告禁治產前，於案發前仍能任職於具高度危險性之硝
    酸工廠，足證當時其心智仍屬正常等情，為論處聲請人犯罪
    之依據，然胡鳳基之供詞反覆多變，且不一致，其於歷次審
    判中皆證稱聲請人及霍曉初並未指使其偷氣氨，乃原判決竟
    草率憑胡鳳基在偵訊中之陳述或自白，推論聲請人或霍曉初
    指示胡鳳基竊取氨氣來製造氨水；況胡鳳基於84年間宣告禁
    治產，致無法於審判中立於證人之地位而為陳述，原判決逕
    以其在偵訊時依共同被告之身分所為陳述，採為不利於其他
    共同被告之證據。不當剝奪其他共同被告（聲請人及霍曉初
    ）對胡鳳基詰問之權利，依照93年7 月23日司法院釋字第
    582 號大法官會議解釋意旨，該證據資料與憲法第16條保障
    人民訴訟權，在訴訟法上享有充分之防禦權有悖，除有非常
    上訴之理由外，依司法院大法官會議第146 號解釋，更有再
    審之理由。(二)原判決以「聲請人等所設置之回收設備，雖可
    回收槽車之廢棄氨，但亦與台肥公司之氣氨管線相連接，只
    要打開氣閥，即可取得台肥公司管線內之氣氨」，且「出售
    予建豐公司之氨水，係以竊自台肥公司管線內之氣氨為原料
    」，然台肥公司關於其管線內之氨氣，從設工廠迄今，其氣
    氨均是要廢棄燃燒，以防廢棄氨逸漏及污染空氣的廢棄氨；
    而管線內廢棄氨之來源有4 ：(1)台肥公司工廠排放之廢棄氨
    。(2)台肥槽車內所剩之氨氣。(3)中化槽車所剩之氨氣。(4)鋼
    瓶所剩之氨氣。所有廢棄氨均集中於處理站，案發前有工會
    利用台肥廠房提供設備回收，而所謂回收即是氣氨回收加純
    水混合穩定為氨水出售，其餘未被吸收之氨氣則經管線之氣
    流由高塔加以焚燒，該事實不僅以前存在，於今依然存在，
    則原判決認定聲請人夥同霍曉初及胡鳳基竊取台肥管線內之
    氣氨是廢棄氨，而不是要存留之氨氣，縱無吸收製造氨水出
    售，亦要經高塔焚燒，從而吸取廢棄氨，何來不法？原判決
    認定事實，即有違誤，並可因此認定聲請人無辜。(三)台肥公
    司之廠長袁士珍在偵審中之證詞均謂：「當時為了照顧產業
    公會會員，霍曉初找我商量要回收廢棄氨，當時我們認為回
    收廢棄氨可減少污染，也可照顧會員權利」，袁士珍並未指
    定在何處之廢棄氨，故只要是廢棄氨，無論在何處均可回收
    ，依前揭所述，台肥公司管線內之氨氣，是要焚燒之廢棄氨
    ，自是廠長袁士珍同意回收之範圍，即袁士珍於高雄地方法
    院檢察署94年度偵字第7566號貪污案偵訊中亦自稱：「伊同
    意霍曉初回收廢棄物，同意他們取得管線內之氨氣」，足證
    原確定判決所認定之台肥管線內之氨氣應不只是台肥之氣氨
    ，殊不知尚混同廢棄之鋼瓶、槽車剩餘及中化、台肥排放之
    廢棄氨，原確定判決認定顯有錯誤，(四)原判決認定聲請人於
    1 年6 個月之時間內，竊取廠房之氨氣113 次，且填具出廠
    證，由保安警察予以放行，手段之大膽可謂已達「公然狀態
    」，原判決認係竊盜之行為，亦有未合。上開各項理由為聲
    請人於受確定判決後，發現之新證據，足以證明聲請人應受
    無罪之判決，爰依法聲請再審云云。
二、按因發見確實之新證據，足認受有罪判決之人應受無罪之判
    決者，固為刑事訴訟法第420 條第1 項第6 款所明定。惟所
    謂發見新證據，係指該證據當時已經存在，為法院及當事人
    所不及知，不及調查斟酌，至其後始行發見，且就證據本身
    形式上觀察，固不以絕對不須經過調查程序為條件，但必須
    顯然可認為足以動搖原有罪確定判決，而為受判決人無罪、
    免訴、免刑或輕於原判決所認罪名之判決者為限。
三、經查：(一)原判決係以共同被告於檢察官偵查中不利於己或其
    他共同被告之陳述，經調查其他多項事證，顯與事實相符，
    而採為其他共同被告犯罪之證據，業據原判決於理由論甚
    詳，而93年7 月23日司法院大法官會議公布之釋字第582 號
    解釋，固認為確保被告對證人之詰問權，證人於審判中應依
    法定程序，到場具結陳述，並接受被告之詰問，其陳述始得
    作為認定被告犯罪事實之判斷依據，刑事審判上之共同被告
    ，係為訴訟經濟等原因，由檢察官或自訴人合併或追加起訴
    ，或由法院合併審判所形成，其間各別被告及犯罪事實仍獨
    立存在，故共同被告對其他共同被告而言，為被告以外之第
    三人，本質上屬於證人，不能因案件合併關係而影響其他共
    同被告原享有詰問證人之權利。然92年2 月6 日修正之刑事
    訴訟法於同年9 月1 日施行前，已繫屬於各級法院之案件，
    其以後之訴訟程序，應依修正後之刑事訴訟法終結之，但修
    正刑事訴訟法施行前已依法定程序進行之程序，其效力不受
    影響，刑事訴訟法施行法第7 條之3 定有明文，司法院大
    法官會議第592 號解釋亦釋明此旨，是原判決就共同被告胡
    鳳基之陳述，雖未以證人身分，讓聲請人予以詰問，亦無違
    法可言。況胡鳳基於檢察官偵查後，因身心障礙，被宣告禁
    治產，致無法於審判中為陳述，然依修正後之刑事訴訟法第
    159 條之3 之規定，其在偵查中之陳述，得為證據，益見原
    判決以之為判決之基礎並無不法。(二)又聲請人與霍曉初等人
    係以工會欲回收處理槽車時所產生之廢棄氨，以防止空氣污
    染，並將廢棄氨混合純水製作氨水出售，做為工會福利為由
    ，徵得台肥公司高雄廠廠長之同意後，乃取巧在設置之回收
    廢棄氨設備上動手腳，而竊取台肥公司高雄廠氣氨管內之氣
    氨，廠長袁士珍所同意回收者係廢棄氨，而非氨氣，業據原
    判決於詳為論述認定及說明，聲請人所提上開第2 、3 、4
    點再審理由，乃為其於審理中之辯解，而為法院所不採，並
    非新證據。聲請人以原判決已審酌之事項，再事爭執，難認
    有再審之理由。綜上，聲請人所提之再審理由，與刑事訴訟
    法第420 條第1 項第6 款發現新證據之規定不符，自屬無理
    由，應予駁回。
四、據上論結，應依刑事訴訟法第434條第1項，裁定如主文。
中    華    民    國    95    年    1     月    18    日
                  刑事第四庭    審判長法  官  蕭權閔
                                      法  官  林水城
                                      法  官  陳吉雄
以上正本證明與原本無異。
如不服本裁定應於送達後5 日內向本院提出抗告狀。
中    華    民    國    95    年    1     月    19    日
                                      書記官  梁美姿
                                                      Q


司法院資訊處製作；財團法人民間司法改革基金會備份。
